最　高　行　政　法　院　判　決
　　　　　　　　　　　　　　　　　　 96年度判字第00239號
再 審原 告　甲○○
　　　　　　乙○○
　　　　　　丙○○
共　　　同
訴訟代理人　葉維惇
　　　　　　陳志愷
再 審被 告　行政院金融監督管理委員會
代　表　人　丁○○
上列當事人間因證券交易法事件，再審原告對於中華民國91年9
月12日本院91年度判字第1643號判決，提起再審之訴。本院判決
如下：
　　主  文
再審之訴駁回。
再審訴訟費用由再審原告負擔。
　　理  由
一、再審被告以再審原告等與優鑫公司、優美椅業股份有限公司
    、前展科技股份有限公司及優勝國際投資股份有限公司（下
    各稱優鑫、優美椅業、前展、優勝公司，合稱關係公司）係
    證券交易法第43條之1第1項之共同取得人。再審原告等與關
    係公司於民國（下同）86年3月25日共同取得優美股份有限
    公司（下稱優美公司）已發行股份總額累計達29,423,456股
    ，已超過10%之股份。上開共同取得人嗣後於86年8月26日起
    至同年9月19日止累計增加持股共計15,914,567股，未依規
    定於所持股份變動後即向再審被告之前身即財政部證券暨期
    貨管理委員會（下稱原處分機關）申報，且其累計增減變動
    超過已發行股份總額1%，復未依證券交易法第43條之1第1項
    取得股份申報事項要點（下稱申報要點）規定於所持股份變
    動後2日內向再審被告申報並公告，違反證券交易法第43條
    之1第1項規定，依同法第178條第1項第1款及第179條規定，
    於89年1月11日以(89)台財證(3)第00113號處分書處上訴人
    罰鍰8萬元（折合新臺幣24萬元），再審原告等不服，向財
    政部提起訴願，經遭決定駁回，乃循序提起行政訴訟，遞經
    臺北高等行政法院89年度訴字第1216號判決駁回前程序第一
    審之訴、本院91年度判字第1643號判決（下稱原確定判決）
    駁回再審原告之上訴。茲再審原告等以原確定判決有行政訴
    訟法第273條第2項所定再審事由，提起再審之訴。
二、再審原告起訴意旨略以：（一）參照司法院釋字第177號及
    第185號解釋意旨，原確定判決所適用之申報要點第3條第2
    款規定，既經司法院釋字第586號解釋宣告違憲，則再審原
    告對於所受不利之確定終局判決，自得以該解釋為再審理由
    ，方符設置大法官會議進行違憲審查以保障人民權利之意旨
    。原判決認定申報要點第3條第2款有關本人與其配偶、未成
    年子女及2親等以內親屬所主導或控制之公司所取得之股份
    ，亦構成證券交易法第43條之1第1項之共同取得關係，因申
    報要點第3條第2款規定，經再審原告聲請而獲司法院釋字第
    586號解釋宣告違憲，則原確定判決自應廢棄。（二）由再
    審被告於原處分卷內所附「優美股票集團投資人買賣明細統
    計表」所示，甲○○於85年5月18日至88年9月20日之查核期
    間內，除原始認股或無償配股而增加持股外，並無任何在集
    中交易市場上買進或賣出優美股份有限公司股份之情形，殊
    難認有申報要點第3條第1款之意思聯絡之共同取得人關係。
    （三）再審原告於排除關係公司及甲○○所持有之優美公司
    股份後，依據再審被告於原處分卷內所附「優美股票集團投
    資人買賣明細統計表」，重新核算乙○○及丙○○於85年5
    月18日至88年9月20日之查核期間內持有優美公司股份，並
    未有共同取得優美公司已發行股份總數超過10%之情事，依
    法自無證券交易法第43條之1第1項前段應行申報及後段每次
    持股變動達1%應行補正之義務。爰依行政訴訟法第273條第2
    項規定，提起再審之訴，求為將原判決廢棄，並將訴願決定
    及原處分均撤銷等語。
三、原確定判決駁回再審原告之上訴，其理由略以：申報要點第
    3條第2款係就申報義務主體所取得之股份範圍加以規範，其
    中由於本人與其配偶、未成年子女及二親等以內親屬之間，
    關係密切，除非有特別情事，依經驗法則，渠等所主導或控
    制之公司會與本人擔任董事長之公司取得同一家公開發行公
    司之股票，合計超過其已發行股份總額10%，應非巧合，堪
    認係有意之安排。而是否有特殊情事，舉證責任在行為人，
    不在主管機關，故主管機關在無反證之情況下，依申報要點
    所揭示之親屬關係，就渠等所主導或控制之公司所取得之股
    份，解為具有意思聯絡或利用關係而算入共同取得之股份，
    並無違經驗法則，於此範圍內上開申報要點未違反證券交易
    法第43條之1第1項之立法意旨，得予適用。本件再審原告等
    與關係公司有前述關係及意思聯絡，依申報要點第3條第1款
    、第2款規定，應屬共同取得人。次查，依原處分卷附優美
    集團投資人買賣明細統計表顯示，再審原告等與優美椅業公
    司、優鑫公司、前展公司及優勝公司於85年5月18日至86年3
    月25日購買優美公司股票，合計持有股票數均未低於10%，
    原處分認86年3月25日再審原告等與上開公司始共同取得優
    美公司已發行股份總額超過10%之股份，縱有不符，然不論
    再審原告等是否於85年5月18日以前，即與上開公司共同取
    得超過10%之優美公司股票，惟其等於86年3月25日前已取得
    超過10%股票則無疑問，是此後股票變動，依規定其持股增
    、減數量達該公司已發行股份總額1%時應即公告並申報。本
    件係因再審原告等與關係公司等共同取得人於86年10月20日
    起至同年月29日止增加持股，未依規定於所持股份變動後即
    向原處分機關申報，且其累計增減變動超過已發行股份總額
    1%時亦未立即公告並申報，而為處罰，尚不因再審原告等共
    同取得人何時取得超過10%期日認定之不同而異。原處分機
    關未於再審原告等與關係公司等共同取得超過10%之優美公
    司股票而未申報時，即予處罰，僅係有否怠於執行之行政責
    任問題，尚難據此認原處分機關同意再審原告等與關係公司
    非共同取得人而主張有信賴保護原則之適用。再審原告等主
    張86年5月18日以前即已取得超過10%股票，不負證券交易法
    第43條之1第1項之申報及後取補正程序義務云云，殊無可取
    。再者，證券交易法第43條之1第1項後段規定「申報事項如
    有變動時，並隨時補正之。」故每一變動共同取得人即負一
    申報義務，如違反各申報義務，應按次分別處罰，此與憲法
    第23條規定或比例原則無違，亦與本院24年判字第71號及45
    年判字第4號判例所指情形不同，無從援用。至行政罰法草
    案第24條之連續行為之處罰規定，尚未經立法公布施行，亦
    尚無適用餘地。另原處分機關依證券交易法第43條之1第1項
    規定，訂定申報要點發布實施，並就該條項所定之「取得股
    份」、「共同取得人」、「取得方式」等，予以明白規定其
    定義及其適用範圍，以闡釋該規定之涵義，使取得人知悉在
    何種情形屬共同取得人應行申報。核其性質屬主管機關基於
    職權，為執行證券交易法第43條之1第1項規定之必要而為之
    補充性解釋規定，未增加共同取得人之義務，自無違反憲法
    第23條規定或法律保留原則、法律明確性原則，亦與司法院
    釋字第345、522號解釋意旨無何牴觸，為其判斷之基礎。
四、本院查：（一）本件原確定判決之被上訴人為財政部證券暨
    期貨管理委員會，嗣因行政院金融監督管理委員會於93年7
    月1日成立，相關法律及法規命令涉及該會掌理事項，管轄
    機關自93年7月1日起變更為行政院金融監督管理委員會，亦
    經行政院93年6月24日院臺財字第0930027180號函知本院在
    案。故本件再審之訴自應由承受財政部證券暨期貨管理委員
    會業務之行政院金融監督管理委員會作為再審被告；再審原
    告將之載為行政院金融監督管理委員會證券期貨局，核屬誤
    載，合先敘明。（二）按「確定終局判決所適用之法律或命
    令，經司法院大法官依當事人之聲請解釋為牴觸憲法者，其
    聲請人亦得提起再審之訴。」為行政訴訟法第273條第2項所
    明定。次按司法院釋字第185號解釋：「．．．確定終局裁
    判所適用之法律或命令，或其適用法律、命令所表示之見解
    ，經本院依人民聲請解釋認為與憲法意旨不符，其受不利確
    定終局裁判者，得以該解釋為再審或非常上訴之理由。」再
    參諸司法院釋字第188號解釋：「中央或地方機關就其職權
    上適用同一法律或命令發生見解歧異，本院依其聲請所為之
    統一解釋，除解釋文內另有明定者外，應自公布當日起發生
    效力。．．．」之意旨，自應認前述行政訴訟法第273條第2
    項規定所稱：「確定終局判決所適用之法律或命令，經司法
    院大法官依當事人之聲請解釋為牴觸憲法者」，係指確定終
    局判決所適用之法律或命令，經司法院大法官解釋為牴觸憲
    法，並因之即失其效力者；若該法律或命令雖經司法院大法
    官認有牴觸憲法，然其既不因該解釋結果而即時失其效力，
    則該解釋結果因未對聲請人有利，自非屬行政訴訟法第273
    條第2項規範範圍；是因此提起之再審之訴，即因與該條項
    規定要件不合，而顯無再審理由。（三）查本件再審原告係
    以原確定判決適用之申報事項要點第3條第2款規定，已經再
    審原告據以對之聲請司法院大法官解釋，並經司法院釋字第
    586號解釋認其有違法律保留原則，而提起本件再審之訴。
    惟查93年12月17日公布之司法院釋字第586號解釋係謂：「
    財政部證券管理委員會於中華民國84年9月5日訂頒之『證券
    交易法第43條之1第1項取得股份申報事項要點』，係屬當時
    之證券交易主管機關基於職權，為有效執行證券交易法第43
    條之1第1項規定之必要而為之解釋性行政規則，固有其實際
    需要，惟該要點第3條第2款：『本人及其配偶、未成年子女
    及2親等以內親屬持有表決權股份合計超過3分之1之公司或
    擔任過半數董事、監察人或董事長、總經理之公司取得股份
    者』亦認定為共同取得人之規定及第4條相關部分，則逾越
    母法關於『共同取得』之文義可能範圍，增加母法所未規範
    之申報義務，涉及憲法所保障之資訊自主權與財產權之限制
    ，違反憲法第23條之法律保留原則，應自本解釋公布之日起
    ，至遲於屆滿1年時，失其效力。」等語，足見本號解釋所
    指申報事項要點第3條第2款及第4條，違反憲法第23條法律
    保留原則部分，係認應自本號解釋公布之日即93年12月17日
    起，至遲於屆滿1年時，失其效力，而非即時失效；故申報
    事項要點第3條第2款及第4條相關部分，於該解釋所定期限
    屆滿前仍屬有效；是司法院釋字第586號解釋結果，並未對
    再審原告所據以聲請解釋之個案有利，依上開所述，其提起
    之本件再審之訴，即與行政訴訟法第273條第2項規定及司法
    院釋字第185、188號解釋之要件不合。另再審原告所指依原
    處分卷內所附「優美股票集團投資人買賣明細統計表」所示
    ，甲○○於85年5月18日至88年9月20日之查核期間內，除原
    始認股或無償配股而增加持股外，並無任何在集中交易市場
    上買進或賣出優美公司股份之情形；又排除關係公司及甲○
    ○所持有之優美公司股份後，依據原處分卷內所附「優美股
    票集團投資人買賣明細統計表」，重新核算乙○○及丙○○
    於85年5月18日至88年9月20日之查核期間內持有優美公司股
    份，並未有共同取得優美公司已發行股份總數超過10%之情
    事云云，無非對於原判決所認定之事實任加爭執，核與行政
    訴訟法第273條第2項規定無涉，再審原告憑空指摘原確定判
    決認定事實錯誤，自為法所不許。從而，再審原告依據司法
    院釋字第586號解釋提起本件再審之訴，主張原判決違反該
    解釋所指之法律保留原則，請求將原確定判決廢棄，自屬顯
    無再審理由，應予駁回。
五、據上論結，本件再審之訴為無理由，爰依行政訴訟法第278
    條第2項、第98條第3項前段、第104條、民事訴訟法第85條
    第1項前段，判決如主文。
中　　華　　民　　國　　96　　年　　2　　 月　　8　　 日
                  第二庭審判長法  官　高　啟　燦
                              法  官  黃　璽　君
                              法  官　廖　宏　明
                              法  官　楊　惠　欽
                              法  官　林　樹　埔
以  上  正  本  證  明  與  原  本  無  異
中　　華　　民　　國　　96　　年　　2　　 月　　8　　 日
　　　　　　　　　　　　　　　書記官　吳　玫　瑩
